【裁判字號】    89,訴,97
【裁判日期】    890612
【裁判案由】    毒品危害防制條例等
【裁判全文】
臺灣桃園地方法院刑事判決                            八十九年度訴字第九七號
    公  訴  人  臺灣桃園地方法院檢察署檢察官
    被      告  己○○
    公設辯護人  本院公設辯護人乙○○
右列被告因違反毒品危害防制條例案件，經檢察官提起公訴（八十八年度偵字第一五
三六四號），本院判決如左：
    主  文
己○○連續竊盜，處有期徒刑壹年。
其餘被訴部分無罪。
    事  實
一、己○○意圖為自己不法之所有，並基於概括犯意，連續於（一）八十八年九月十
    二日十一時三十分許，在桃園縣八德市○○○街前，拾獲甲○○遺失之鑰匙及遙
    控器，即意圖為自己不法之所有，將上開鑰匙、遙控器侵占入己，據為己有，並
    即以遙控器在上址永福西街四十七號旁，尋得甲○○所有之Ｚ八－七二一二號自
    小客車後，以上開鑰匙開啟車門後發動駛離而竊取之，得手後供己使用；（二）
    於八十八年九月二十日凌晨五時許，在台北縣三峽鎮○○路九十八號前，以不詳
    方式破壞丙○○停放在該處之廂型車車門後（毀損部分未據告訴），竊取車內置
    放之瓦斯爐四台、熱水器二台、燈管二個及ＩＣ板二個（起訴書漏載燈管、ＩＣ
    板）；（三）於八十八年九月二十五日凌晨零時三十分許，在桃園市○○路五十
    五號巷內，以不詳方式竊取戊○○所有之Ｔ三－二八三０號小客車車牌二面，得
    手後將之懸掛於上開Ｚ八－七二一二號自小客車上使用；（四）於八十八年九月
    二十八日晚間九時許，在桃園縣八德市茄苳九十一巷七號前，以不詳方式竊取丁○○所有之ＱＢ－七０三八號自小客車，及車內物品、工藝品一批。嗣於八十八
    年十月一日下午六時十分許，為警持搜索票至其台北縣三峽鎮○○路七十二巷七
    之三號四樓住所處搜索，當場扣得安非他命八十三點二公克、海洛因二點四公克
    、電子秤一具、監視器一具、仿八釐米手槍半成品二把、仿九０手槍半成品一把
    及空彈殼十五個、火藥底火四排（上開手槍、彈殼及底火均經鑑定無殺傷力）、
    砂輪機一具、變壓器一具、空氣壓縮器一具、電銲器一具、瓦斯爐一台、熱水器
    一台、Ｔ三－二八三０號小客車車牌二面，並經己○○之供述，在八德市○路街
    ○○路北街口尋得上開ＱＢ－七０三八號自小客車及車內工藝品，而查獲上情。
二、案經桃園縣警察局八德分局報請台灣桃園地方法院檢察署檢察官偵查起訴。
    理  由
壹、有罪部分：
一、訊據被告己○○坦承於右揭時地，連續竊取甲○○所有之Ｚ八－七二一二號自小
    客車、丙○○車內之瓦斯爐、熱水器、戊○○所有之Ｔ三－二八三０號小客車車
    牌二面及丁○○所有之ＱＢ－七０三八號自小客車，及車內工藝品一批，及嗣後
    為警持搜索票查獲如事實欄所示之物等事實不諱，惟否認有何非法持有槍械、販
    賣毒品等犯行。辯稱：槍只是玩具槍，安非他命是伊自己要用的等語。經查：被
    告連續於八十八年九月十二日、九月二十日、九月二十五日及九月二十八日，分
    別在桃園縣八德市○○○街四十七號旁、台北縣三峽鎮○○路九十八號前、在桃
    園市○○路五十五號巷內及桃園縣八德市茄苳九十一巷七號前，竊取甲○○所有
    之Ｚ八－七二一二號自小客車、丙○○之瓦斯爐、熱水器、戊○○所有之Ｔ三－
    二八三０號小客車車牌二面及丁○○所有之ＱＢ－七０三八號自小客車含車內工
    藝品等情，業據被告於本院審理時坦承不諱（八十九年四月十三日、五月二十九
    日筆錄），核與被害人甲○○、丙○○、戊○○及丁○○指訴失竊情節，大致相
    符，並有車輛竊盜、車牌失竊資料個別查詢報表三紙、贓物領據四份附卷可稽。
    而被告就竊取ＱＢ－七０三八號小客車部分之犯行，在警訊中供稱：伊與林礽河
    一起偷的云云，在偵查及本院先前審理時則稱：伊沒有做這一件，嗣在本院最後
    一次審理時則自承是伊偷的等語，雖所述先後不一，惟證人即承辦本件之警員張
    文弘於本院明確結證稱：車是被告帶伊等去找的，共查到二部車等語（八十九年
    五月二十九日筆錄），足認被告與該車確有關連；而林礽河在偵查中又到庭否認
    其事，經檢察官以罪嫌不足為由，為不起訴處分確定在案，有台灣桃園地方法院
    檢察署八十八年度偵字第一五三六四號不起訴處分書附卷可稽，彼此相互參酌，
    顯以被告單獨竊車之自白部分為可採。至被害人戊○○在警訊中固稱：車牌應該
    是利用工具取下，當時地面有鎖車牌之螺絲，然被告在本院審理時已辯稱：伊都
    沒有帶工具，也沒有共犯等語（八十九年四月十三日筆錄），是此部分尚難以被
    害人推測之詞，而認定被告行竊時攜有工具。綜上所述，本件事證明確，被告犯
    行堪予認定。
二、核被告己○○所為，係犯刑法第三百二十條第一項之竊盜罪，及同法第三百三十
    七條之侵占遺失物罪。被告先後多次竊盜犯行，時間緊接，犯罪構成要件相同，
    顯係基於概括犯意為之，為連續犯，應以一罪論並加重其刑。所犯竊盜罪與侵占
    遺失物罪兩罪間，有方法結果之牽連關係，從一重之竊盜罪處斷；又其侵占遺失
    物犯行雖未經起訴，然與已起訴之竊盜犯行間有裁判上一罪關係，本院自得審理
    。爰審酌被告方於八十八年間因竊盜罪，經本院判處有期徒刑八月確定，未及執
    行，有台灣桃園地方法院檢察署刑案資料查註記錄表一紙附卷可稽，仍不知悔改
    ，再犯多起竊盜犯行，素行不佳，及犯後坦承竊盜犯行，態度良好等一切情狀，
    量處如主文所示之刑，以示懲儆。扣案安非他命、海洛因與被告前開竊盜犯行無
    關；手槍、空彈殼及底火均非違禁物，此如後述；其餘物品或非被告所有，或雖
    為其所有惟非供犯罪所用之物，均不予沒收。
貳、無罪部分：
一、公訴意旨另以：被告己○○未經許可，持有屬於槍砲、彈藥主要組成零件之八釐
    米手槍半成品二把、九０手槍半成品一把及空彈殼十五個，嗣為警在其住所扣得
    上開物品及火藥底火四排等物；又另行意圖營利，於八十八年十月一日上午，在
    桃園縣大溪鎮○○○○道附近之不詳加油站內，以新台幣（下同）四萬三千元之
    代價，向年籍姓名不詳綽號「阿雄」之人購入第二級毒品安非他命八十三點二公
    克，除部分供己施用萬，餘則以分裝袋加以分裝，伺機販賣。因認被告己○○所
    為，涉有槍砲彈藥刀械管制條例第十三條第四項之非法持有槍砲、彈藥主要組成
    零件罪，及毒品危害防制條例第四條第二項之販賣第二級毒品罪等罪嫌。
二、按犯罪事實應依證據認定之，無證據不得推定其犯罪事實，刑事訴訟法第一百五
    十四條訂有明文；又所謂槍砲彈藥之主要組成零件，係經中央主管機關公告，供
    組成槍砲、彈藥之用之零件而言，此觀槍砲彈藥刀械管制條例第四條第二項但書
    、第三項規定自明。經查：
（一）公訴人認被告涉有上開非法持有槍砲、彈藥主要組成零件罪嫌，無非係以被告
      自白及扣案八釐米手槍半成品二把、九０手槍半成品一把及空彈殼十五個、底
      火四排等物，為其論據。惟扣案物品經送內政部警政署刑事警察局鑑驗結果，
      認前開八釐米手槍半成品二把均係仿Ｗａｌｔｈｅｒ廠７．６５ｍｍ半自動手
      槍製造之金屬玩具手槍及槍身握把；九０手槍半成品一把係仿Ｐ．ＢＥＲＥＴ
      ＴＡ廠半自動手槍製造之金屬玩具手槍滑套及槍身握把；空彈殼十五個均為玩
      具槍金屬彈殼；另火藥底火四排亦係市售之玩具槍底火帽，均非槍砲彈藥刀械
      管制條例所列管之主要組成零件，有該局八十九年四月二十八日刑鑑字第五０
      ０二四號函附卷可稽。是被告所持有者既非前述之槍砲、彈藥主要組成零件，
      所為自與持有槍砲彈藥主要組成零件罪之構成要件有間。
（二）再公訴人認被告涉有毒品危害防制條例，則以扣案之安非他命共達八十三點二
      公克，而被告自承伊每日施用量約在零點五公克，遠低於扣案安非他命數量甚
      多，況被告尚持有電子秤等事，為其論據。惟按欲證明被告犯罪，無論為直接
      或間接證據，均須達於一般人不致有所懷疑，而得確信其為真實之程度，始得
      據為有罪之認定，若未能達此程度，而尚有合理性懷疑之存在，即不得遽為不
      利被告之認定；如以情況證據即間接證據斷罪時，尤須基於該證據可直接證明
      之情況事實，本乎推理作用足以確證被告有罪，方為合法，不得徒憑主觀推想
      ，將一般經驗上有利被告之其他合理情況逕予排除，最高法院著有三十二年度
      上字第六七號判例、七十六年度台上字第四九八六號判例可資參照。經查，就
      被告施用毒品之數量、次數，其在警訊中自承：伊每日約施用四次，每次用量
      在零點五公克左右云云，在本院中則翻稱：伊一天施用五、六克云云（偵卷第
      二十頁反面），就施用數量所述先後不一，已難遽為不利被告之認定；況即依
      被告警訊所述一日共施用約二公克計算，扣案八十三點二公克安非他命約足供
      被告施用四十餘天，亦未逾合理範圍。且被告早於八十六年間，即有違反麻醉
      藥品管理條例前科，此後又有多次毒品前科，於本件被查獲時猶坦承連續施用
      第二級毒品犯行，經檢察官聲請本院裁定送觀察勒戒後，有繼續施用毒品傾向
      ，再經檢察官聲請本院裁定送強制戒治，有本院被告全國前案紀錄表一紙可參
      ，足徵被告染有毒癮，非僅一朝一夕。其既習於施用毒品，為降低購入成本及
      免冒多次向他人購買之風險，一次購入較多數量，迨日後慢慢施用，並非情理
      所無；又自行以電子秤秤重以防所購毒品斤兩不足者，亦所在多有，況本件查
      獲時安非他命尚無分裝可言，此據被告陳明在卷，從而被告上開辯解難認全然
      不實。而證人即警員張文弘復稱：查無被告上手等語。是顯難徒憑被告持有安
      非他命一節，即逕予認定其販賣毒品之犯行。
（三）此外復查無其他積極證據，足資認定被告有何公訴意旨所指非法持有槍砲彈藥
      主要組成零件，或販賣毒品之犯行，其犯行尚屬不能證明，依上說明，此部分
      自均應為無罪之諭知。另被告持有安非他命，係供其一己施用，且亦因施用毒
      品，經本院先後裁定送觀察勒戒、強制戒治，此如前述，則被告持有安非他命
      之低度犯行應為施用之高度犯行吸收，顯非屬本件公訴人起訴被告販賣毒品之
      範圍，爰不就此另為論述，併予敘明。
據上論斷，應依刑事訴訟法第二百九十九條第一項前段、第三百零一條第一項，刑法
第五十六條、第三百二十條第一項、第三百三十七條、第五十五條，罰金罰鍰提高標
準條例第一條前段，判決如主文。
本案經檢察官魏雯祈到庭執行職務。
中        華        民        國    八十九    年    六    月    十二    日
                                臺灣桃園地方法院第五庭
                                    法  官   陳彥宏
右正本證明與原本無異。
如不服本判決，應於判決送達後十日內向本院提出上訴狀( 應附繕本 )，上訴於
臺灣高等法院。
                                    書記官   魏慧夷
中        華        民      國    八十九    年    六    月    十二    日
論罪科刑法條：
刑法第三百二十條
意圖為自己或第三人不法之所有，而竊取他人之動產者，為竊盜罪，處五年以下有期
徒刑、拘役或五百元以下罰金。
意圖為自己或第三人不法利益，而竊佔他人之不動產者，依前項之規定處斷。
前二項之未遂犯罰之。


司法院資訊處製作；財團法人民間司法改革基金會備份。
